【裁判字號】    96,訴更,5
【裁判日期】    970415
【裁判案由】    妨害性自主罪
【裁判全文】
臺灣桃園地方法院刑事判決               96年度訴更字第5號
公  訴  人  臺灣桃園地方法院檢察署檢察官
被      告  乙○○
                    （另案於臺灣桃園監獄執行中）
指定辯護人  本院公設辯護人  甲○○
上列被告因妨害性自主罪案件，經檢察官提起公訴（95年度偵字
第11237 號），前經本院以95年度訴字第1346號刑事判決確定，
惟經最高法院檢察署檢察總長提起非常上訴，嗣經最高法院以96
年度台非字第257 號刑事判決諭知原判決撤銷，由本院依判決前
之程序更為審判，本院更為判決如下：
    主  文
乙○○連續對於未滿十四歲之女子為性交，處有期徒刑壹年捌月
。
    事  實
一、乙○○於民國九十五年二月初某日，在桃園縣楊梅鎮四維活
    動中心「休閒卡拉OK」與友人聚餐，認識在隔桌用餐之A 女
    （卷內代號：00000000號，八十二年十二月十九日
    出生，真實姓名年籍均詳卷內對照表，下稱A 女），之後兩
    人進而交往，成為男女朋友，乙○○明知A 女為國小六年級
    學生，為未滿十四歲之女童，惟因兩情相悅，加以年輕氣盛
    、自制力不足，竟仍基於對於未滿十四歲女子為性交之概括
    犯意，自九十五年四月二十四日起至同年五月五日止，在桃
    園縣楊梅鎮○○路四七一巷七號四樓住處及桃園縣蘆竹鄉其
    姐住處，經A 女之同意，以性器進入A 女性器之方式，連續
    與A 女為性交五次，並於九十五年五月三日A 女放學後，將
    A 女接至上開住處，且該期間經A 女之母電話詢問乙○○A
    女行蹤，A 女因怕父母責罵，遂要求乙○○對A 女之父母佯
    稱不知情，待A 女之父（卷內代號：00000000A ，
    真實姓名年籍詳卷）報請警方協尋A 女，方知A 女於離家期
    間均居住於乙○○上開住處，始悉上情。
二、案經A 女及A 女之父訴由桃園縣政府警察局移送臺灣桃園地
    方法院檢察署檢察官偵查起訴。
    理  由
一、證人A 女於警詢及檢察官訊問時所為之證言，雖屬審判外之
    陳述，惟按當事人、代理人或辯護人於法院調查證據時，知
    有第一百五十九條第一項不得為證據之情形，而未於言詞辯
    論終結前聲明異議者，視為有前項之同意，刑事訴訟法第一
    百五十九條之五第二項定有明文。是上開證人A 女及A 女之
    父警詢、偵查中所為之證詞，未經公訴人及被告乙○○、辯
    護人於本院言詞辯論終結前聲明異議，並經本院審酌上開證
    詞認為適當，自均得採為證據，合先敘明。
二、訊據被告迭於警詢、檢察官訊問及本院審理時對於在上揭時
    、地，明知A 女未滿十四歲，而連續與未滿十四歲之A 女發
    生性交行為五次之犯行均坦承不諱，核與A 女於警詢及檢察
    官訊問時證述之情節相符，再參A 女於案發後即九十五年五
    月六日至桃園縣桃園市○○路敏盛綜合醫院進行疑似性侵害
    事件驗傷，依該醫院所出具之診斷證明書上所載A 女處女膜
    舊裂傷等情（附偵卷第二二頁彌封袋內），足見被告前開自
    白與事實相符，堪以採信。本件事證明確，應依法論科。
三、論罪科刑部分：
（一）按被告行為後，刑法部分條文業於九十四年二月二日經總
      統以華總一義字第○九四○○○一四九○一號令修正公布
      ，並於九十五年七月一日施行，參酌最高法院九十五年五
      月二十三日刑事庭第八次會議決議意旨，修正後刑法第二
      條第一項之規定，係規範行為後法律變更所生新舊法律比
      較適用之準據法，於修正後刑法施行後，應適用新刑法第
      二條第一項之規定，為「從舊從輕」之比較。另於比較時
      應就罪刑有關之共犯、未遂犯、想像競合犯、牽連犯、連
      續犯、結合犯，以及累犯加重、自首減輕暨其他法定加減
      原因（如身分加減）與加減例等一切情形，本於統一性及
      整體性原則，綜其全部罪刑之結果而為比較。準此而論，
      本案涉及法律變更之部分如下：
   1、被告行為後，刑法第五十六條連續犯之規定，業經新刑法
      刪除，則本件被告多次與未滿十四歲女子性交之犯行，因
      行為後新法業已刪除連續犯之規定，故應論以數罪而分論
      併罰，且此刪除雖非犯罪構成要件之變更，但顯已影響行
      為人刑罰之法律效果，自屬法律有變更，然依舊法之規定
      ，則應論以一罪，比較新、舊法結果，自以舊法之規定較
      有利於被告。
   2、被告行為後，刑法第九十一條之一關於強制治療之規定，
      修正後刑法第九十一條之一規定：「犯第二百二十一條至
      第二百二十七條、第二百二十八條、第二百二十九條、第
      二百三十條、第二百三十四條、第三百三十二條第二項第
      二款、第三百三十四條第二款、第三百四十八條第二項第
      一款及其特別法之罪，而有下列情形之一者，得令入相當
      處所，施以強制治療：一、徒刑執行期滿前，於接受輔導
      或治療後，經鑑定、評估，認有再犯之危險者。二、依其
      他法律規定，於接受身心治療或輔導教育後，經鑑定、評
      估，認有再犯之危險者。前項處分期間至其再犯危險顯著
      降低為止，執行期間應每年鑑定、評估有無停止治療之必
      要。」修正前刑法第九十一條之一則規定：「犯第二百二
      十一條至第二百二十七條、第二百二十八條、第二百二十
      九條、第二百三十條、第二百三十四條之罪者，於裁判前
      應經鑑定有無施以治療之必要。有施以治療之必要者，得
      令入相當處所，施以治療。前項處分於刑之執行前為之，
      其期間至治癒為止。但最長不得逾三年。前項治療處分之
      日數，以一日抵有期徒刑或拘役一日或第四十二條第四項
      裁判所定之罰金數額。」兩者比較有以下不同：(一)修正前
      之強制治療係刑前執行，修正後則為刑後執行。(二)修正前
      規定強制治療之期間至治癒為止，但最長不得逾三年；修
      正後規定處分期間至其再犯危險顯著降低為止，執行期間
      應每年鑑定、評估有無停止治療之必要，但無最長期間之
      限制。(三)依修正前刑法九十一條之一第三項規定強制治療
      處分之日數，可以折抵刑期或罰金；而修正後刑法第九十
      一條之一則刪除該項之規定。據上所陳，修正後刑法第九
      十一條之一有關強制治療規定，雖將刑前治療改為刑後治
      療，但治療期間未予限制，且治療處分之日數，復不能折
      抵有期徒刑、拘役或同法第四十二條第六項裁判所定之罰
      金額數，比較新舊法規定，以修正前刑法第九十一條之一
      對被告較有利（參見最高法院九十六年度第三次刑事會議
      決議）。
   3、經綜合比較新、舊法之結果，本件應一體適用修正前刑法
      之相關規定，較有利於被告。
（二）查被害人A 女係於八十二年十二月十九日出生，此有被害
      人真實姓名對照表附於偵卷第二二頁之彌封袋內可稽，是
      被告於上開時間，在未違反A 女之意願下對A 女為性交行
      為時，A 女係未滿十四歲之女子，核被告所為，係犯刑法
      第二百二十七條第一項對於未滿十四歲之女子為性交罪。
      被告先後五次對A 女為性交之行為，時間緊接，方法相同
      ，觸犯構成要件相同之罪名，顯係基於概括犯意為之，為
      連續犯，應依修正前刑法第五十六條規定，論以一罪，並
      加重其刑。被告於犯本案時，年僅十九歲餘，涉世未深、
      思慮未周，因一時衝動鑄下大錯，又本案發生後，雖因經
      濟情況未能與被害人A 女及其家屬達成民事和解，然被告
      深感懊悔，足見其確有悔改之意，而刑法第二百二十七條
      第一項之罪，係以被害人之年齡為構成犯罪之要件，旨在
      保護未滿十四歲以下男女之身心安全，然其法定最低本刑
      為有期徒刑三年，對本案被告而言，縱量處最輕之法定本
      刑，猶嫌過重，實屬情輕法重，其犯罪之情狀，在客觀上
      足以引起一般之同情，尚屬可憫，爰依修正後刑法第五十
      九條之規定，減輕其刑（被告行為後，刑法第五十九條酌
      減其刑之規定雖已修正為「犯罪之情狀顯可憫恕，認科以
      最低度刑仍嫌過重者」，惟此係屬法院就酌減審認標準見
      解之明文化，非屬法律之變更，最高法院九十五年度第二
      十一次刑庭會議決議意旨參照）。又審酌被告犯罪時之年
      齡、品性，智識程度，係因一時失慮而蹈此刑章，犯後已
      誠心悔改等一切情狀，從輕量處如主文所示之刑，以啟自
      新。
（三）末按犯刑法第二百二十一條至第二百二十七條之罪者，於
      裁判前應經鑑定有無施以治療之必要，有施以治療之必要
      者，得令入相當處所，施以治療，修正前刑法第九十一條
      之一第一項定有明文。本件被告所犯對於未滿十四歲女子
      為性交之犯行，經本院函囑行政院衛生署桃園療養院就被
      告有無施以治療之必要作鑑定，經該鑑定機關綜合被告個
      案史、精神狀態檢查、理學檢查、實驗室檢查及心理衡鑑
      等評估後，認為：被告非戀童症者，評估再犯危險為低程
      度，建議不需接受性侵害相關之特殊治療等語，此有該院
      九十七年三月十一日桃療醫字第○九七○○○一五四八號
      函附性侵害加害人鑑定報告書一份附卷可參（詳本院卷第
      三四至三七頁），本院審酌被告之犯行、手段、及前開鑑
      定機關鑑定書之意見，認為被告經此論罪科刑後，當已知
      曉法律之規範而有所警惕，並無對之宣告強制治療之必要
      ，附此敘明。
據上論斷，應依刑事訴訟法第二百九十九條第一項前段，刑法第
二條第一項，修正前刑法第五十六條，刑法第二百二十七條第一
項、第五十九條，判決如主文。
本案經檢察官林清安到庭執行職務。
中    華    民    國    97    年    4     月    15    日
                  刑事第八庭  審判長法  官  邱滋杉
                                    法  官  陳彥宏
                                    法  官  吳為平
以上正本證明與原本無異。
如不服本判決，應於送達後10日內，向本院提出上訴狀。
                                    書記官  江惠婷
中    華    民    國    97    年    4     月    17    日
附錄論罪科刑法條
刑法第227條第1項
對於未滿十四歲之男女為性交者，處 3 年以上 10 年以下有期徒
刑。


司法院資訊處製作；財團法人民間司法改革基金會備份。
